臺灣高等法院臺南分院民事判決　九十一年度再易字第四號　　Ｋ
　　　再審　原告　乙　○　○
　　　再審　被告　尚逸實業有限公司
　　　法定代理人　甲　○　○
右當事人間請求給付貨款事件，再審原告對於中華民國九十年十一月二十七日本院九
十年度上易字第一一八號確定判決提起再審，本院判決如左：
    主    文
再審之訴駁回。
再審訴訟費用由再審原告負擔。
    事    實
甲、再審原告方面：
一、聲明：求為判決：(一)原確定判決廢棄。(二)駁回再審被告之訴。(三)再審及前程序第
    一、二審訴訟費用由再審被告負擔。
一、陳述：
（一）緣再審原告與尚逸實業有限公司因請求貨款事件，前經台灣台南地方法院以九
      十年度訴字第一五八號民事判決，判令再審原告應給付再審被告新台幣五十五
      萬二千二百七十一元及自民國八十九年五月廿三日起至清償日止，按年息百分
      之五計算之利息。其理由除認再審被告與再審原告所設大陸東莞台翔纖維塑料
      有限公司（下稱東莞台翔公司）間有買賣關係外，復引用台灣地區與大陸地區
      人民關係條例（下稱兩岸關係條例）第七十一條規定，認再審原告應就所設大
      陸法人即東莞台翔公司之債務負連帶清償責任。再審原告不服對之提起上訴，
      除否認有系爭交易及系爭交易係在台灣地區所成立者外，並提出時效抗辯，詎
      前審判決以「契約之要約與承諾地不同地點時，二地點均為契約發生地，為法
      律實務之共同見解」而認系爭合約成立在「台灣地區」（見前審判決第十五頁
      第九至十行），並認再審原告已於「八十八年十二月六日」對再審被告之請求
      權「默示承認」，時效因中斷而重行起算，駁回再審原告之上訴。因認前一、
      二審判決有民事訴訟法第四百九十六條第一項第一款、第四百九十七條規定之
      再審理由，不服原確定判決及第一審判決，謹臚列再審理由，提起本訴。
（二）查：
    １系爭契約再審原告主張成立時點係於八十六年十一月廿九日在「大陸東莞台翔
      公司」，此主張印證「再審被告」於九十年二月十四日呈第一審法院之準備書
      狀第二項第二段亦載「嗣因被告（即再審原告）同意購買，乃要求訂約，原告
      遂於八十六年十二月一日傳真合同予台翔公司」。而此書證按民事訴訟法第二
      百七十九條第一項規定之「當事人主張之事實，經他造於準備書狀內自認者，
      無庸舉證」，換言之，再審原告之主張係經再審被告為訴訟上之自認而生證據
      證明力，原判決認定事實應即受自認效果之拘束，縱再審被告嗣後否認，亦屬
      自認之撤銷，應由再審被告負證明之責，詎原確定判決竟違法認再審原告主張
      不足採，實違反民事訴訟法第二百七十九條規定所揭諸之證據法則。又鈞院對
      此準備書狀關於自認內容之證據既未斟酌，亦未於判決理由中對此證據何以不
      採之原因為任何說明，而此書證又攸關系爭合約成立之時點，於判斷兩岸關係
      條例七十一條規定適用之前提事實，於判決又有絕對重大之影響，亦顯有民事
      訴訟法第四百九十七條規定之「如就足以影響於判決之重要證物漏未斟酌」之
      情形。
    ２又原確定判決以「契約之要約地與承諾地不同地點時，二地點均為契約發生地
      ，為法律實務之共同見解」，所謂法律實務上之共同見解依據何在？究係法律
      規定、判例或判決先例或法理，既未引述即有判決不適用法令（判決不備理由
      ）之違法。
（三）次查：民法第一百廿九條第二款所稱之承認，乃債務人向請求權人表示認識其
      請求權存在之觀念通知（最高法院廿六年鄂上字第三二號判例參照），又承認
      不以明示為限，默示之承認，如請求緩期清償、支付利息等亦有承認之效力（
      最高法院五十一年台上字第一二一六號判例）。原確認判決據再審原告曾於八
      十六年十二月六日給付定金十五萬五千元，於八十七年三月十日給付部分款項
      三十萬元，另於八十八年十二月六日給付六萬元之事實及再審被告致再審原告
      之「八十九年五月十六日存證信函」及再審原告「八十九年五月廿五日致再審
      被告之存證信函」之事實，遽認再審原告有「緩期分別於上開時間給付部分貨
      款」，並引用前揭最高法院五十年台上字第一二一六號判例，而判定再審原告
      對再審被告之請求權已於八十八年十二月六日為「默示之承認」，而認時效自
      此重行起算。對此法規（判例）之適用顯有重大違誤：
    １核最高法院五十一年台上字第一二一六號判例所舉「默示承認」之適例係債務
      人「請求緩期清償」非「緩期清償」，原確定判決所據之事實僅再審原告曾付
      款三次，既非「緩期清償」亦非「請求」緩期清償，其就所據之事實引用判例
      已不相符合而顯然錯誤，有違論理法則。
 　 ２八十九年五月十六日之存證信函係再審被告於逾時效後之請求，已無足證明再
  　　審原告有緩期清償之「請求」；八十九年五月廿五日再審原告所發之存證信函
  　　亦根本完全否認系爭債權存在，亦無緩期清償之請求可言。是原確定判決適用
  　　法律不依證據其違法情狀灼然可見。
  　３原確定判決既認有「緩期清償」之事實，那共分幾期？期限為何？再審被告何
　　　時同意？再審原告又何時請求？而其認事依據又何在？既未經調查又無「請求
　　　緩期清償」之證據，所謂有默示承認即根本係憑空臆測。
　　４如上所云，本件不爭執之既存事實應僅有「付款三次」而已，既非為「緩期清
  　　償」亦無曾為緩期清償之「請求」；若「付款三次」可謂「默示承認」，承認
    　之範圍亦僅此三筆款項而已，而此三筆款項既已償付，此部分之請求權亦歸於
      消滅，自無時效問題。其餘款項即系爭款項仍應如原確定判決所認知者自八十
      七年一月十一日為消滅時效起算時點，其間再審被告既不曾請求，再審原告亦
      從未承認，即無任何時效中斷事由發生，是系爭債權之請求權應於八十九年一
      月十一日罹於時效。原確定判決誤「付款三次」為「緩期清償」，又將判例所
      引默示承認之「請求緩期清償」適例誤為「緩期清償」，因之其認定有「默示
      之承認」中斷時效事由，自屬適用法規顯有違誤。為此，爰依民事訴訟法第四
      百九十六條第一項第一款及第四百九十七條之規定，提起再審之訴，請判決如
      訴之聲明，以維權益。
（四）對再審被告抗辯之陳述：
    １原確定判決認本案有兩岸關係條例第七十一條規定之適用，所持法律上之見解
　　　係「契約之要約與承諾地不同地點時，二地均為契約發生地」為法律上之共同
　　　見解，再審被告引述同法第四十五條規定，及涉外民事法律適用法第六條第一
　　　、二項規定之「法理」而為補充，惟此仍係張冠李戴牽強附會，應無理由，茲
　　　說明如后：
　　　(1)本件裁判所據之法律關於適用中華國法律「民法」，再審原告並無爭執，是
　　　　關於準據法之適用既無疑義自非本案爭點，再審被告所引述兩岸關係條例第
　　　　四十五條及涉外民事法律適用法之規定均屬準據法選用依據即「連繫因素」
　　　之判斷規定，於解釋屬民事「實體法」特別規定之兩岸關係條例第七十一條
　　　　規定適用之要件，即屬牽強附會。
  　　(2)兩岸關係條例第七十一條規定之客觀行為要件係限於「在台灣地區與他人為
　　　　法律行為者」該行為人始有別於一般「法人責任獨立」之原則，例外地就該
    　未經許可之大陸地區法人所為之法律行為「負責」此乃實體法之特別規定。
　　　　因之本件交易是否係「大陸台翔公司在台灣地區與再審被告為法律行為」厥
　　　　為本案爭執之焦點。實則前一、二審法院及再審被告亦將審理及主張匯聚於
　　　　此，要在令再審原告個人就「大陸東莞台翔公司」之法人責任負責。
  　　(3)再審原告歷來主張系爭交易係成立在「八十六年十一月廿九日於大陸之東莞
  　　　台翔公司」，要在證明系爭交易係「再審被告在大陸地區與未經中華民國政
        府許可之台翔公司為法律行為」，其交易過程係再審被告於八十六年十一月
　　　　廿九日向大陸東莞之台翔公司傳真為「要約之通知」，再審原告於大陸東莞
　　　　以該公司代表人身份就該要約內容承諾，證據係呈案在卷之八十六年十一月
　　　　廿九日之要約通知函及印證再審被告於九十年二月十四日呈第一審法院之準
　　　　備書狀自認，嗣因再審原告同意購買，乃要求定約，再審原告遂於八十六年
　　　　十二月一日傳真合同予台翔公司之內容，此所謂再審原告同意購買，即係對
　　　　「八十六年十一月廿九日」之「要約通知」為承諾。故本件交易絕非係再審
　　　　原告以大陸東莞之台翔公司名義在「台灣地區」與再審被告為交易至明。
  　　２退萬步言，果若「契約要約地與承諾地不同地點時，二地點均可為契約發生
    　　地」之解釋可通，那麼本件契約發生豈不亦可解釋為係在「大陸地區與再審
  　　　原告為法律行為」，而排除兩岸關係條例第七十一條之適用，似此，即足確
    　　論兩岸關係條例第四十五條及涉外民事法律適用法第六條第一、二項規定均
   　　 不能作為解釋兩岸關係條例第七十一條規定之「在台灣地區為法律行為」之
        「法理」依據。原審判決所謂「契約要約地與承諾地不同地點時，二地點均
        為契約發生地，為法律實務之共同見解」之說，亦然，是原確定判決理由不
        備，違法情狀灼然甚是。
　　　３本件被告所主張之請求權，縱屬存在，亦早罹於時效期間亦無任何直接證據
　　　　證明有「時效中斷」事由發生或存在：
 　　 　(1)再審被告空言強調其請求權「因二造合意緩期清償」暨「再審原告於八十
          八年十二月六日為部份貨款給付之行為為默示承認貨款請求權」之存在，
          而為中斷時效事由，已為再審原告於前第二審一再否認。矧再審被告所謂
          「因二造合意緩期清償」證據何在？內容究係如何？再審被告既均不能舉
          證實其說，已足徵係片面空口爭執。
        (2)再審原告縱於八十八年十二月六日為「六萬元之金錢給付行為」，亦不足
          證明或推論即就系爭貨款請求權為默示承認。唯再審被告卻主張此足以證
          明為二造間確有緩期清償之「約定」？再審原告對本件貨款債權已默
          示之承認？自是「言過其實」。蓋自始至終根本未曾有緩期清償之請求，
          亦無此約定之存在，已如前述；且再審原告主觀上亦係為支付再審被告「
          託賣」系爭貨品所得價金六萬元而為之給付，再審原告對於再審被告之買
          賣請求權自始即是徹底地否認，此觀八十九年五月廿五日所發之存證信函
          內容即足證明。自不可能有認識其請求權進而為「默示」承認之適狀存在
          。
        (3)如再審原告於理由狀一再強調者：最高法院五十一年台上字第一二一六號
          判例所謂足稱為「默示承認」之適例係債務人「請求緩期清償」，而非「
          緩期清償」，本件認定再審原告有「請求緩期清償」之證據何在？再審被
          告僅空言主張二造有「緩期清償之約定」，所舉也不過是再審原告曾付款
          三次之事實，其就系爭請求權仍不能證明有中斷時效之事實存在，空言主
          張自不可採。
        (4)至再審被告所舉廿六年鄂上字第三二號判例，亦是僅就有「債務人就其債
          務支付利息」事實而為適用，本件再審原告付款三次並非在支付利息，故
          該判例所示事實設例與本案全然無關。
        (5)按中斷時效事由中之「承認」係主觀之觀念通知，非客觀之事實行為，要
          在債務人有承認債務之意思，而再審原告否認本件請求權存在，已於八十
          九年五月廿五日所發之存證信函完全且明確之否認，此即為再審原告之主
          觀意思，本不必與再審被告所主張之內容相符，其係針對再審被告八十九
          年五月十六日之罹於時效後之催告為回覆，適為否認其請求權存在之有力
          證據。且再審被告於答辯狀既也一致認為該存證信函之內容係「為逃避債
          權」及「主張系爭貨款已給付完畢未再欠再審被告貨款」，即顯然無求為
          緩期清償之意思存在，而原確定判決竟以此存證信函內容為有「請求緩期
          清償存在」之認事依據，自益證原確定判決有認定事實不依證據之重大違
          法。
乙、再審被告方面：
一、聲明：求為判決：(一)再審原告之訴駁回。(二)再審及前一、二審訴訟費用由再審原
    告負擔。
二、陳述：
（一）再審原告主張兩造間之買賣合約成立之時點為八十六年十一月二十九日云云一
      節，實昧於事實，縷析如下：
    １查系爭在卷之八十六年十一月二十九日之傳真函（詳見再審被告於九十年二月
      十四日於台南地方法院提出之準備書狀證物一）從該文字之內容，足以證明僅
      是一份通知函，與契約之成立無任何關連，再審原告一再強調伊與原告間之契
      約成立於八十六年十一月二十九日，實屬牽強。
    ２再審原告主張再審被告於九十年二月十四日呈第一審法院之準備書狀第二項第
      二段亦載「嗣因被告（即再審原告）同意購買，乃要求定約，原告遂於八十六
      年十二月一日傳真合同予台翔公司」之內容為再審被告自認系爭合約係於八十
      六年十一月二十九日成立。再審原告之該主張亦屬無稽。按民事訴訟法第二七
      九條雖規定當事人主張之事實，經他造於準備書狀內或言詞辯論時在受命法官
      、受託法官前自認者，無庸舉證。惟查再審被告並無自認系爭合約係於八十六
      年十一月二十九日成立，反之於該份準備書狀就系爭合約係於八十六年十二月
      四日於再審原告回傳時而成立之始末敘述詳細，再審原告空言指摘，實與法律
      不合，故前審法官之判斷，並無任何違背法令之情事。
（二）本件絕對有兩岸關係條例第七十一條規定之適用。抑且只要契約之要約地在台
      灣，則無論承諾地在台灣或是在大陸均不足以影響該條例之適用，說明如后：
    １兩岸關係條例第七十一條明文規定「未經許可之大陸地區法人、團體或其他機
      構以其名義在台灣地區與他人為法律行為者，其行為人就該法律行為應與大陸
      地區法人、團體或其他機構負連帶責任」。
    ２而對於再審原告疑慮之行為地部分，同法第四十五條亦明文「民事法律關係之
      行為地或事實發生地跨連台灣地區與大陸地區者，以台灣地區為行為地或事實
      發生地」。故先不論契約成立之時間究為八十六年十一月二十九日或是八十六
      年十二月四日（按此為再審原告之爭執），再審被告發要約之地點均在台灣，
      則依該條例之規定，本件自有兩案關係條例第七十一條之適用，乃無庸置疑。
    ３又觀諸涉外民事法律適用法第六條第一、二項之規定「法律行為發生債之關係
      ，其成立要件及效力，依當事人意思定其應適用之法律」、「當事人意思不明
      時，同國籍者依其本國法，國籍不同者，依行為地法，行為地不同者，以發要
      約通知地為行為地，如相對人於承諾時，不知其發要約通知地者，以要約人之
      住所地視為行為地」，茲援引法理之適用，應足以釋再審原告質「契約之要約
      地與承諾地不同地點時，二地點均為契約發生地，為法律實務之共同見解」之
      疑。
（三）本件給付貨款事件，並無時效消滅之適用，臚列理由如后：
    １「當事人間合法締結之契約，雙方均應受其約束，除兩造同意或有解除原因發
      生外，不容一造任意反悔，請求解約」、「按契約當事人一經意思表示一致，
      其契約即屬成立，不容一造無故撤銷」，最高法院十九年上字第九八五號、二
      十年上字第六三二號判例參照。查本件兩造間之契約既已於八十六年十二月四
      日合法成立，且再審被告無任何違約之情事，此等事實，前審法官已調查綦詳
      ，不再贅述，故再審原告自應受系爭合約之拘束，不容再審原告任意主張已解
      除。
    ２而本件請求權之時效，確已因兩造間合意緩期清償暨再審原告於八十八年十二
      月六日為部分貨款給付之行為默示承認貨款請求權之存在，而有民法第一百二
      十九條第一項、第二項承認之時效中斷情形，陳述如下：
      (1)前已述及，本件再審原告無任何解除契約之原因，故兩造於簽訂契約後，即
        應受該合約之拘束。
      (2)而依兩造之買賣確認書所示，再審原告於收受貨品後即有現時付款之義務。
        惟再審原告於收受貨款後，並為此之為，抑有進者，更於八十七年一月二十
        一日無理傳真信函主張不收受該批貨品，惟事後於八十七年二月三日又傳真
        信函（資料曾提呈在卷）向再審被告道歉，陳明年底之傳真信函為誤會云云
        。
      (3)之後再審原告乃於八十八年三月十日先匯款三十萬元與予再審被告，惟餘款
        部分則又置之不理。
      (4)嗣經再審被告一再催討，再審原告則以該貨僅賣出一櫃，無法銷售云云等理
        由拖延給付，基此再審被告迫於無奈，乃與再審原告達成協議，同意餘款部
        分，俟再審原告將貨品出賣之後，再為給付。
      (5)右揭所述，均為事實，有如下事理可證：
        倘再審原告與再審被告間無上開緩期清償之約定，再審原告何以會在八十
          八年十二月六日匯入六萬元予再審被告，易言之，倘再審原告無積欠再審
          被告貨款之事實，再審原告何需匯款？而兩造間僅存有此項交易，並無其
          他之業務往來行為，亦為再審原告所是認，故再審原告於八十八年十二月
          六日之匯款事實足以證明二事：一為兩造間確有緩期清償之約定。二為再
          審原告對於本件貨款債權已默示之承認。
        而揆諸五十一年台上字第一二一六號及二十六年鄂上字第三二號判例要旨
          「消滅時效因請求承認、起訴而中斷。所謂承認，指義務人向請求權人表
          示是認其請求權存在之觀念通知而言，又承認不以明示為限、默示之承認
          ，如請求權緩期清償，支付利息等，亦有承認之效力」、「債權人就其債
          務支付利息，實為包含認識他方原本請求權存在之表示行為，自應解為對
          於原本請求權已有默示之承認」所示，並配合再審被告前開所述之事實以
          觀，足以證明再審原告就本件貨款請求權之存在有所認識，除可證明兩造
          間確有緩期清償之約定外，再審原告之行為亦應解為再審原告對於本件貨
          款債權已有默示之承認，自當有時效中斷之適用，再審原告之主張，顯無
          理由。
（四）再審原告復主張八十九年五月二十五日所發之存證信函亦根本完全否認系爭債
      權存在一節，答辯如下：
    １首先說明，再審原告八十九年五月二十五日之存證信函係覆再審被告八十九年
      五月十六日之催告函而為之函件。其為逃避債權，當然以各種理由搪塞，並不
      足取。
    ２再審被告引之該函件之內容，僅係要證明再審原告於八十八年十二月六日曾有
      匯入一筆六萬元之款項作為系爭合約貨款之部分給付。至於再審原告主張系爭
      貨款已給付完畢，未積欠再審被告貨款云云之詞，係其個人片面之說法，根本
      不能抹煞事實，順此說明。
（五）綜右所述，本件並無民事訴訟法第四百九十六條第一項及四百九十七條規定之
      情事，再審原告提起再審之訴，顯無理由。
丙、本院依職權調閱本院九十年度上易字第一一八號（含臺灣臺南地方法院九十年度
    訴字第一五八號）民事卷。
    理　　　由
一、本件再審原告起訴主張：本院九十年度上易字第一一八號確定判決就再審原告否
    認有系爭交易及系爭交易係在台灣地區所成立一節，對於再審被告於九十年二月
    十四日呈第一審法院之準備書狀第二項第二段所載「嗣因被告（即再審原告）同
    意購買，乃要求訂約，原告遂於八十六年十二月一日傳真合同予台翔公司。」此
    一自認事實，有足以影響於判決之重要證物漏未斟酌之再審理由；原確定判決認
    「契約之要約地與承諾地不同地點時，二地點均為契約發生地，為法律實務之共
    同見解」，未引述依據何在，有判決不適用法令之再審理由；又原確定判決誤付
    款三次為緩期清償，又將判例所引默示承認之請求緩期清償適例誤為緩期清償，
    因之認定有默示之承認中斷時效事由，自屬適用法規顯有違誤；爰依民事訴訟法
    第四百九十六條第一項第一款及第四百九十七條之規定，提起本件再審之訴，求
    為將本院上開確定判決廢棄，並駁回再審被告之訴之判決。
二、再審被告則以：再審被告於九十年二月十四日呈第一審法院之準備書狀，是就系
    爭合約係於八十六年十二月四日於再審原告回傳時而成立之始末敘述詳細，並非
    自認；系爭契約成立之時間不論是八十六年十一月二十九日或是八十六年十二月
    四日，再審被告發要約之地點均在台灣，本件自有兩案關係條例第七十一條之適
    用；又本件請求權之時效，確已因兩造間合意緩期清償暨再審原告於八十八年十
    二月六日為部分貨款給付之行為默示承認貨款請求權之存在，而有民法第一百二
    十九條第一項第二款承認之時效中斷情形；從而請求駁回再審原告本件再審之訴
    。
三、按對於第二審確定終局裁判，如就足影響於判決之重要證物漏未斟酌者，固得依
    民事訴訟法第四百九十七條規定，提起再審之訴，惟所謂足影響於判決之重要證
    物漏未斟酌，係指足影響判決基礎之重要證物雖在前訴訟程序業已提出，然未經
    確定判決加以斟酌，或則忽視當事人聲明之證據而不予調查，或調查之證據未予
    判斷，且以該證物足以動搖原確定判決基礎而言。查：再審被告固於九十年二月
    十四日向第一審法院提出之準備書狀第二項第二段載「嗣因被告同意購買，乃要
    求訂約，原告遂於八十六年十二月一日傳真合同予台翔公司，經台翔公司及被告
    於八十六年十二月四日回覆，而完成雙方間之買賣事宜」，並提出八十六年十二
    月一日、四日之傳真函影本附卷佐證。惟查再審被告並非自認系爭合約係於八十
    六年十一月二十九日成立，而是於該份準備書狀就系爭合約係於八十六年十二月
    四日於再審原告回傳時而成立之始末詳為敘述，再審原告指稱再審被告自認系爭
    合約係於八十六年十一月二十九日成立，尚有誤會。況且原確定判決就此已於判
    決中斟酌，並詳述其理由：
    【查被上訴人（按即再審被告）主張之所以與上訴人（按即再審原告）間有本件
    Ｂ級尼龍絲貨品買賣之情事發生，係上訴人經人介紹而至被上訴人公司接洽，上
    訴人要求若有本件系爭貨品出售之機會，可以向其告知。被上訴人鑑於上訴人之
    說法，於八十六年十一月間適有美國供應商提供Ａ級品用剩之一批貨，被上訴人
    乃於同年十一月二十九日去函通知台翔公司，並告知若無肯定答覆，將直接將貨
    賣給其他人，並於同年十二月一日傳真買賣確認書告知上訴人若同意買賣內容，
    可以回傳確認書。上訴人幾經考慮，於同年十二月三日回國後，即於次日自渠在
    台之公司即台灣翰臣公司以該公司之傳真電話00000000000，將承諾之合約書回
    傳予被上訴人等情，有被上訴人提出之八十六年十一月二十九日通知、同年十二
    月一日傳真之要約及同年十二月四日上訴人回傳之確認書、上訴人之名片影本在
    卷可稽（見原審卷第四五至四七頁、本院卷五四頁）。按買賣契約之成立，雙方
    當事人對於其間契約內容標的之數量、品質、價格、交貨時間、付款等重要事項
    應已確定或可得確定，其意思表示始為一致，契約始能成立。查依兩造八十六年
    十二月一日及四日之傳真及回傳內容觀之（兩者內容一致，僅十二月一日部分由
    被上訴人法定代理人簽章，上訴人簽章部分空白，十二月四日部分則上訴人已在
    台翔公司法定代理人部分為簽章，即簽章部分均已簽妥），其上載明「到貨時間
    八十七年一月，貨到廠後即以美金現金支票支付，尼龍絲Ｂ級品，約三萬公斤，
    每公斤美金一．四元，裝三貨櫃，每貨櫃約一萬公斤」等情（見原審卷第四六、
    四七頁），顯然將契約之重要事項均已載明，是上開傳真及回傳文件應分別係契
    約之要約及承諾無疑。上訴人雖以被上訴人於八十六年十一月二十九日之傳真函
    主張即係要約，嗣其即以電話為承諾，然已經上訴人否認在卷。查依八十六年十
    一月二十九日之傳真函載「關於美國NYLON 66 FDY小管紗，品質都是Ａ級用剩下
    的，：：每個月有三十TONS CIF香港每公斤一．四美元，已完全無降價空間。：
    ：另關於每一紙箱是否為同一丹尼？今日下午告知。因供應商已準備好在十二月
    初裝船，但我要求再給我們二天的時間，若仍無肯定回覆，將直接裝給其它客人
    ，請回覆」（見原審卷第四五頁、本院卷第卅七頁），觀其內容，顯然是通知上
    訴人有此貿易機會，仍在徵詢上訴人是否有購買意願，但依該內容尚無就本件買
    賣就契約之標的物數量、品質、價格、交貨、付款等重要事項達確定或可得確定
    之情事，故該通知應非要約可言，此再從被上訴人於相隔二日後之八十六年十二
    月一日即傳真上訴人，並將買賣契約上重要事項之到貨時間、種類、品級、數量
    、價格等詳載明確，況且於該傳真文起頭即載「SALES  OF CONFORMATION」即「
    銷售合約」，故更可佐證該傳真文係為要約。故本件契約確於八十六年十二月四
    日上訴人之回傳通知到被上訴人處始成立，應可認定。是上訴人辯稱系爭契約於
    八十六年十一月廿九日收到被上訴人傳真即以電話回電，買賣契約於當時即已成
    立，並非至八十六年十二月四日才成立云云，應不足採。】
    以上之敘述見原確定判決理由欄三之（一）。可見再審原告所指之上開「證物」
    ，原確定判決已加以斟酌，自與民事訴訟法第四百九十七條所規定之再審事由不
    侔。
四、按買賣契約須雙方當事人對於標的物之數量、品質及價金等重要事項已確定或可
    得確定並互相同意時，契約始能成立。再審被告八十六年十一月二十九日之傳真
    函對於系爭買賣契約標的物之數量、品質及價金並未確定或可得確定，直至同年
    十二月一日再審被告傳真買賣確認書給東莞台翔公司，告知再審原告若同意買賣
    內容，可以回傳確認書，此為要約，迨同年十二月四日再審原告回傳確認書，表
    示就再審被告所告知之買賣標的物數量、品質、價金、到貨時間、裝櫃情形等均
    同意，此為承諾，斯時系爭契約始為成立。再審被告八十六年十二月一日之傳真
    函係傳給大陸「東莞台翔纖維塑料有限公司」，而再審原告於同月四日在該傳真
    函「東莞台翔纖維塑料有限公司」下之被授權者欄空白處簽名後回傳給再審被告
    ，且再審原告係在台灣翰臣公司以該公司之傳真電話回傳。東莞台翔公司係未經
    許可之大陸地區法人，再審原告既以該公司名義於八十六年十二月四日在「臺灣
　　地區」回傳承諾函（為法律行為）而代表東莞台翔公司與再審被告成立買賣契約
　　，再審原告為其行為人，依台灣地區與大陸地區人民關係條例第七十一條，就該
　　法律行為，應與該大陸地區之東莞台翔公司負連帶責任，原確定判決理由欄三之
　　（一）第三段亦已詳述之。
    再審原告質疑「如果契約要約地與承諾地不同地點時，二地點均可為契約發生地
    之解釋可通，那麼本件契約發生豈不亦可解釋為係在大陸地區與再審原告為法律
    行為，而排除兩岸關係條例第七十一條之適用？」第按台灣地區與大陸地區人民
    關係條例第七十一條係規定未經許可之大陸地區法人、團體或其他機構，以其名
    義在「臺灣地區」與他人為「法律行為」者，其行為人即應就該法律行為，與該
    大陸地區法人、團體或其他機構，負連帶責任。原確定判決所謂「契約之要約地
    與承諾地不同地點時，二地點均為契約發生地，為法律實務之共同見解，」於本
    件固屬贅述，惟不能因此即謂本件契約發生地亦可解釋為係再審被告在大陸地區
    與再審原告為法律行為，而排除兩岸關係條例第七十一條之適用，蓋再審原告確
    是在「臺灣地區」與再審被告為法律行為。
    再按民事訴訟法第四百九十六條第一項第一款所謂適用法規顯有錯誤，應以確定
    判決違背法規或現存判例解釋者為限，若在學說上諸說併存，尚無判解可據者，
    不得指為用法錯誤，抑或就法律規定事項所表示之法律上意見，亦非適用法規顯
    有錯誤（最高法院五十七年台上字第一○九一號、六十三年台再字第六七號判例
    參照）。原確定判決所謂「契約之要約地與承諾地不同地點時，二地點均為契約
    發生地，為法律實務之共同見解」，乃原確定判決之法律見解，再審原告並未指
    出原確定判決究有何違背法規或現存判例解釋，抑消極不適用何法規或現存判例
    解釋，其空言指摘原確定判決該項見解有判決不適用法令（判決不備理由）之違
    法，即非可採。
五、再審原告又主張原確定判決引用最高法院五十一年台上字第一二一六號判例，認
    再審原告緩期給付部分貨款係對於再審被告請求權已有默示之承認，則請求權時
    效自應自八十八年十二月六日給付六萬元之默示承認之時起算云云，原確定判決
    誤「付款三次」為「緩期清償」，又將判例所引默示承認之「請求緩期清償」適
    例誤為「緩期清償」，因之其認定有「默示之承認」中斷時效事由，自屬適用法
    規顯有違誤。經查：
（一）系爭買賣價金，再審原告於八十六年十二月六日給付訂金十五萬五千元，於八
      十七年三月十日給付部分款項三十萬元，於八十八年十二月六日給付六萬元，
      此為兩造所是認，則再審原告於八十八年十二月六日尚有清償部分貨款之事實
      至為明確。
（二）最高法院五十一年台上字第一二一六號判例：「消滅時效因請求承認、起訴而
      中斷。所謂承認，指義務人向請求權人表示是認其請求權存在之觀念通知而言
      ，又承認不以明示為限、默示之承認，如請求緩期清償，支付利息等，亦有承
      認之效力。」二十六年鄂上字第三二號判例：「債權人就其債務支付利息，實
      為包含認識他方原本請求權存在之表示行為，自應解為對於原本請求權已有默
      示之承認。」三十八年度台上字第二三七○判例：「以支付金錢為標的之債務
      ，債務人因無金錢清償，將所有之田交債權人收取租金抵償利息，自係對於債
      權人承認請求權存在之表示，依民法第一百二十九條第一項第二款之規定，該
      請求權之消滅時效即因而中斷。」六十三年度台上字第一九四八號判例：「上
      訴人所欠被上訴人貨款六萬元既以所得佣金三千元抵償其一部分，自係對被上
      訴人為請求權存在之承認，依民法第一百二十九條第一項第二款，被上訴人之
      請求權消滅時效即因而中斷。」以上諸判例所謂請求緩期清償、支付利息、將
      所有之田交債權人收取租金抵償利息、以所得佣金抵償其一部分貨款等等，皆
      是「默示之承認」之例示，並非謂除上述所舉之情形外，即不屬默示承認請求
      權存在。依上述判例所示，僅請求緩期清償而未實際清償，或者僅清償利息，
      既均屬默示承認請求權存在，若進一步為分期清償或緩期清償部分債務，依「
      舉輕以明重」之法理，尤應認屬默示承認請求權存在。
（三）系爭買賣依兩造之買賣確認書所載，再審原告於收受貨品後即有付款之義務，
      而本件貨物於八十七年一月十一日到達，再審原告應即付款，唯本件貨款一百
      零四萬七千二百七十一元，再審原告除於八十六年十二月六日先行給付訂金十
      五萬五千元外，遲於八十七年三月十日始給付部分款項三十萬元，經再審被告
      催告，方於八十八年十二月六日再給付六萬元，嗣即拒不清償。再審原告既緩
      期於八十八年十二月六日清償部分貨款六萬元，且兩造間僅存有此項交易，並
      無其他之業務往來，若再審原告無承認（至少是默示承認）再審被告貨款請求
      權存在之事實，再審原告何必匯款六萬元以清償部分貨款？是以再審原告對於
      再審被告本件貨款債權已默示承認，要屬彰彰明甚。原確定判決認為自再審原
      告於八十八年十二月六日給付部分貨款六萬元之默示承認時起，至本件起訴之
      九十年一月十一日，尚未逾二年，再審被告系爭貨款請求權並未罹於時效消滅
      ，應屬的論，自不違論理法則。
（四）再審原告又主張其否認本件請求權存在，已於八十九年五月廿五日所發之存證
      信函完全且明確否認，此即為再審原告之主觀意思，本不必與再審被告所主張
      之內容相符，其係針對再審被告八十九年五月十六日之罹於時效後之催告為回
      覆，適為否認其請求權存在之有力證據云云。查再審原告八十九年五月二十五
      日之存證信函係答覆再審被告八十九年五月十六日之催告函而為之函件。再審
      原告於該函件中承認關於本件買賣，前後付了三筆款項給再審被告，最後一筆
      六萬元於八十八年十二月六日給付。再審被告引用該函件之內容，係要證明再
      審原告曾於八十八年十二月六日匯入一筆六萬元之款項作為系爭合約貨款之部
      分給付。至於再審原告主張系爭貨款已給付完畢，未積欠再審被告貨款，係其
      個人片面之詞，非可憑信。
    從而，再審原告指摘原確定判決認定本件有「默示之承認」中斷時效事由，適用
    法規顯有違誤云云，亦非可採。
六、綜上所述，再審原告本件再審之訴，為無理由，應予駁回。
據上論結，本件再審之訴為無理由，依民事訴訟法第七十八條判決如主文。
中　　　華　　　民　　　國　　九十一　　年　　　三　　　月　　 十二 　　日
　　　　　　　　　　　　　　　　　　臺灣高等法院臺南分院民事第四庭
~B1審判長法官　林　　金　　村
~B2　　　法官　徐　　財　　福
~B3　　　法官　曾　　平　　杉
右為正本係照原本作成。
不得上訴。
中　　　華　　　民　　　國　　九十一　　年　　　三　　　月　　 十三 　　日
                                        法院書記官　邱　　春　　榮
